臺灣臺北地方法院交通事件裁定　　　　　94年度交聲字第23號
異　議　人
即受處分人　格上汽車租賃股份有限公司台中分公司
代　表　人　潘衛民
代　理　人　李純純
　　　　　　范存輝
上列受處分人因違反道路交通管理處罰條例案件，對於交通部公
路總局台中區監理所於民國93年12月15日所為之處分（原處分案
號：中監違字第裁60-ZD0000000號、中監違字第裁60-Z00000000
號、中監違字第裁60-ZH0000000號、中監違字第裁60-ZH0000000
號、中監違字第裁60-ZH0000000號、中監違字第裁60-BF0000000
號、中監違字第裁60-ZH0000000號、中監違字第裁60-ZB0000000
號、中監違字第裁60-ZD0000000號、中監違字第裁60-ZD0000000
號、中監違字第裁60-ZE0000000號、中監違字第裁60-A00000000
號、中監違字第裁60-ZH0000000號、中監違字第裁60-ZH0000000
號、中監違字第裁60-1A0000000號、中監違字第裁60-1A0000000
號、中監違字第裁60-CG0000000號、中監違字第裁60-1A0000000
號、中監違字第裁60-ZE0000000號）共十九件，聲明異議，本院
裁定如下：
    主  文
交通部公路總局台中區監理所如附表一所示之中監違字第裁60-A
00000000號、中監違字第裁60-1A0000000號、中監違字第裁60-1
A0000000號、中監違字第裁60-1A0000000號、中監違字第裁60-Z
00000000號處分均撤銷，格上汽車租賃股份有限公司台中分公司
均不罰。
其餘就如附表二所示之中監違字第裁60-ZD0000000號、中監違字
第裁60-ZH0000000號、中監違字第裁60-ZH0000000號、中監違字
第裁60-ZH0000000號、中監違字第裁60-BF0000000號、中監違字
第裁60-ZH0000000號、中監違字第裁60-ZB0000000號、中監違字
第裁60-ZD0000000號、中監違字第裁60-ZD0000000號、中監違字
第裁60-ZE0000000號、中監違字第裁60-ZH0000000號、中監違字
第裁60-ZH0000000號、中監違字第裁60-CG0000000號、中監違字
第裁60-ZE0000000號處分所為異議，管轄錯誤，均移送臺灣臺中
地方法院。
    理  由
壹、如附表一所示原處分撤銷部分：
一、按汽車行駛於高速公路，而不遵管制之規定者，處汽車駕駛
    人新臺幣（下同）3 千以上6 千元以下罰鍰，並予記違規點
    數1 點，道路交通管理處罰條例第三十三條第一項、第六十
    三條第一項第一款定有明文；次按汽車駕駛人，行車速度，
    超過規定之最高時速，或低於規定之最低時速，處1 千2 百
    元以上2 千4 百元以下罰鍰，同條例第四十條第一項亦已明
    定，並應依第六十三條第一項第一款規定記違規點數1 點，
    若駕駛人行車速度，超過規定之最高時速未滿20公里者，如
    係汽車，依違反道路交通管理事件統一裁罰基準表之規定，
    期限內繳納或到案聽候裁決者，裁罰1 千7 百元，記違規點
    數1 點。再按汽車駕駛人停車時，有在道路收費停車處所停
    車，不依規定繳費情形者，處新台幣6 百元以上1 千2 百元
    以下罰鍰，同條例第五十六條第一項第十一款亦有明文。又
    逕行舉發違反道路交通管理事件，經汽車所有人依通知單之
    應到案日期前到案，並告知違規駕駛人姓名、身分證統一編
    號及住址者，處罰機關應即另行通知違規駕駛人到案依法處
    理；逾應到案日期，處罰機關應依道路交通管理處罰條例第
    八十五條第三項規定處罰該汽車所有人，違反道路交通管理
    事件統一裁罰基準及處理細則第二十四條亦規定甚明。
二、本件原處分機關認受處分人上格租賃股份有限公司台中分公
    司（下稱：格上公司台中分公司）所有車牌號碼ＹＹ─4451
    號、ＹＹ─4422號自用租賃小客車於附表一所示時、地有行
    車速度超過規定之最高時速未滿20公里、在道路收費停車處
    所停車不依規定繳費及在高速公路超速行駛等違規行為，分
    別經原舉發機關即臺北市政府警察局中正一分局交通分隊、
    臺北市停車管理處、內政部警政署國道公路警察局第九警察
    隊以格上公司為受處分人逕行舉發，嗣受處分人於指定應到
    案日期前向交通部公路總局台中區監理所到案申請轉責高雄
    市交通事件裁決處管轄之駕駛人洪惠瑗，經台中區監理所查
    核申請書及汽車出租單符合轉責要件即分別移送案件至高雄
    市交通事件裁決處列管。駕駛人洪惠瑗於93.11.25至高雄市
    交通裁決處提起申訴，高雄市交通事件裁決處即於93年12月
    1 日以高市交裁字第0930037946號函將上揭違規退回轉責原
    汽車所有人，台中區監理所遂依交通部公路局彙整之整理違
    反道路交通管理事件作業手冊規定：「依轉歸責之駕駛人如
    有異議，並稱非其所為，則改列汽車所有人」，歸責汽車所
    有人即受處分人格上公司，並於93年12月15日做成附表一所
    示之裁決書，對受處分人科以罰鍰處分。
三、受處分人固不否認為車牌號碼ＹＹ─4451號、ＹＹ─4422號
    小客車之所有人，惟辯稱：ＹＹ─4451號小客車於92年4 月
    7 日中午12時12分起至同年4 月25日晚上7 時30分止、同年
    4 月30日中午12時10分起至同年8 月11日中午12時30分止，
    及ＹＹ─4422號小客車於92年2 月8 日下午6 時4 分起至92
    年4 月7 日上午11時58分止，均出租予洪惠瑗使用，上開違
    規行為均發生於洪惠瑗租用上該車輛期間，違規行為人為上
    該車輛承租人洪惠瑗，此可由洪惠瑗申訴筆錄之簽名與出租
    單上承租人簽名欄之簽名極為相似可證，從而，上開違規情
    事顯非可歸責於異議人，應歸責於洪惠瑗。
四、按行政罰因以行政義務之違反，為其可罰性之依據，而於責
    任要件上無刑事制裁法以處罰故意犯為原則、處罰過失犯為
    例外理論之適用，亦未設類似刑法關於過失犯之處罰，以法
    律有明文規定者為限之法文，惟此非謂行政罰不以有責性為
    主觀要件，蓋其處罰仍帶有對於違反行政義務之不法行為加
    以非難、制裁之內涵，自以行為人之行為出於故意或過失為
    必要。司法院大法官會議釋字第275 號解釋文：「人民違反
    法律上之義務而應受行政罰之行為，法律無特別規定時，雖
    不以出於故意為必要，仍須以過失為其責任條件。但應受行
    政罰之行為，僅須違反禁止規定或作為義務，而不以發生損
    害或危險為其要件者，推定為有過失，於行為人不能舉證證
    明自己無過失時，即應受處罰。」，即宣示相同意旨，可資
    參照。
五、經查，關於上揭之違規案件，依道路交通管理處罰條例第四
    十條第一項、第五十六條第一項第十一款、第三十三條第一
    項，均係處罰汽車駕駛人。雖因洪惠瑗申訴改而列汽車所有
    人即受處分人，然受處分人所辯：本件上該車輛於各該違規
    期間均由洪惠瑗承租，業據其提出與所述相符之汽車出租單
    （租賃契約書）C318358 、C318360 、C318363 及洪惠瑗駕
    駛執照影本為證，並經證人即裕昌汽車股份有限公司員工王
    章騰證稱：前開汽車出租單（租賃契約書）除編號C318363
    號出租單，車號ＹＹ─4451號車輛洪惠瑗並未還車，係由其
    經自行查詢領回車輛，故洪惠瑗未於承租人確認簽名欄簽名
    外，洪惠瑗皆於每次借車時在汽車出租欄上簽名，還車時在
    記載還車時間、里程後，在確認簽名欄簽名等情明確。且經
    本院核對上揭汽車出租單上「洪惠瑗」簽名，其筆順、運轉
    方式、字跡間隔，均與證人洪惠瑗在本院94年1 月28日訊問
    筆錄及當庭請其書寫姓名10次上所書寫之簽名「洪惠瑗」相
    符；再者，前開3 份汽車出租單之承租人確認簽名欄之墨水
    皆有明顯不同，顯然並非一次簽名完成。足見洪惠瑗於93年
    11月25日向高雄市交通裁決處陳述其僅於91年11月經其友人
    林自亨借駕照向受處分人租賃車輛，其後未再向受處分人租
    賃前開車輛；又於本院審理時辯稱編號C318358 、C318360
    、C318363 號汽車出租單係證人王章騰事後要求其一次補簽
    云云，均非可採。受處分人分別將其所有之ＹＹ─4451號小
    客車於92年4 月7 日中午12時12分起至同年4 月25日晚上7
    時30分止、同年4 月30日中午12時10分起至同年8 月11日中
    午12時30分止，及ＹＹ─4422號小客車於92年2 月8 日下午
    6 時4 分起至92年4 月7 日上午11時58分止，均出租予洪惠
    瑗使用，實堪認定；從而，自難認受處分人就上開違規事實
    之發生，有何故意或過失可言。揆諸前開說明及大法官會議
    解釋意旨，自不應處罰受處分人，本件受處分人就附表一所
    示之異議為有理由，爰撤銷各該處分，併為受處分人不罰之
    諭知。
貳、如附表二所示移轉管轄部分：
一、按法院受理有關交通事件，暨聲明異議案件之處理，原則上
    均準用刑事訴訟法之規定，道路交通管理處罰條例第八十九
    條及道路交通案件處理辦法第四條第一項分別定有明文。又
    關於聲明異議案件之管轄，上開辦法並無特別規定，自應準
    用刑事訴訟法第五條第一項規定，由違規行為地或受處分人
    之住所、居所或所在地之法院管轄（司法院第2 廳74年7 月
    17日廳刑一字第550 號函參照）。
二、本件異議人即受處分人格上公司台中分公司乃設在台中市○
    ○路○ 段194 號2 樓，業經其於94年4 月12日具狀補正在卷
    ；且如附表二所示各舉發單位之舉發違反道路交通管理事件
    通知單及交通部公路總局臺中區○○○○○道路交通管理事
    件裁決書上所載「違規地點」，經本院函內政部警政署國道
    公路警察局、及電詢交通部公路總局養路組救災指擇中心結
    果，本院均無管轄權，此分別有內政部警政署國道公路警察
    局94年5 月10日公局交字第0940091287號函及本院同年4 月
    8 日公務電話紀錄附卷可按。爰就如附表二所示異議，諭知
    管轄錯誤之裁定，並移送管轄法院處理，特此裁定。
據上論斷，應依道路交通案件處理辦法第二十條前段、第八十九
條，刑事訴訟法第五條第一項，裁定如主文。
中　　華　　民　　國　　94　　年　　5　 　月　　16　　日
　　　　　　　　　        交通法庭
                              法　官　王幸華
以上正本證明與原本無異
如不服本裁定應於送達後5日內向本院提出抗告狀
　　　　　　　　　　　　　    書記官　陳泰寧
中　　華　　民　　國　　94　　年　　5 　　月　　19　　日
附表一
(一)車號YY-4451
┌─┬────┬───┬────┬────┬────┬────┬────┐
│  │發生時間│地  點│違規內容│觸犯法條│舉發單位│裁決書  │裁決處分│
│  │        │      │        │        │        │        │        │
├─┼────┼───┼────┼────┼────┼────┼────┤
│一│92.4.18 │臺北市│駕駛人行│道路交通│臺北市政│中監違字│罰鍰新台│
│  │晚上9時5│中華路│車速度，│管理處罰│府警察局│第裁60-A│幣1700元│
│  │分      │、貴陽│超過規定│條例第40│警察大隊│00000000│        │
│  │        │街    │之最高時│條第1項 │中正一分│號      │        │
│  │        │      │速未滿20│        │局交通分│        │        │
│  │        │      │公里    │        │隊      │        │        │
├─┼────┼───┼────┼────┼────┼────┼────┤
│二│92.4.23 │臺北市○○道路收│道路交通│臺北市停│中監違字│罰鍰新台│
│  │晚上6時2│濟南路│費停車處│管理處罰│車管理處│第裁60-1│幣600元 │
│  │3分     │一段  │所停車不│條例第56│        │A0000000│        │
│  │        │      │依規定繳│條第1項 │        │號      │        │
│  │        │      │費      │第11款  │        │        │        │
├─┼────┼───┼────┼────┼────┼────┼────┤
│三│92.5.3上│臺北市○○道路收│道路交通│臺北市停│中監違字│罰鍰新台│
│  │午9時35 │松德路│費停車處│管理處罰│車管理處│第裁60-1│幣600元 │
│  │分      │      │所停車不│條例第56│        │A0000000│        │
│  │        │      │依規定繳│條第1項 │        │號      │        │
│  │        │      │費      │第11款  │        │        │        │
├─┼────┼───┼────┼────┼────┼────┼────┤
│四│92.5.7上│臺北市○○道路收│道路交通│臺北市停│中監違字│罰鍰新台│
│  │午9時15 │松德路│費停車處│管理處罰│車管理處│第裁60-1│幣600元 │
│  │分      │      │所停車不│條例第56│        │A0000000│        │
│  │        │      │依規定繳│條第1項 │        │號      │        │
│  │        │      │費      │第11款  │        │        │        │
└─┴────┴───┴────┴────┴────┴────┴────┘
(二)車號YY-4422
┌─┬────┬───┬────┬────┬────┬────┬────┐
│  │發生時間│地  點│違規內容│觸犯法條│舉發單位│裁決書  │裁決處分│
│  │        │      │        │        │        │        │        │
├─┼────┼───┼────┼────┼────┼────┼────┤
│一│92.2.25 │國道三│在高速公│道路交通│國道公路│中監違字│罰鍰新台│
│  │下午1時5│號25公│路超速行│管理處罰│警察局  │第裁60-Z│幣3000元│
│  │9分     │里南向│駛      │條例第33│        │00000000│        │
│  │        │      │        │條第1項 │        │號      │        │
└─┴────┴───┴────┴────┴────┴────┴────┘
附表二
(一)車號YY-4451
┌─┬────┬───┬────┬────┬────┬────┬────┐
│  │發生時間│地  點│違規內容│觸犯法條│舉發單位│裁決書  │裁決處分│
│  │        │      │        │        │        │        │        │
├─┼────┼───┼────┼────┼────┼────┼────┤
│一│91.11.28│國道一│在高速公│道路交通│國道公路│中監違字│罰鍰新台│
│  │下午3時6│號241 │路超速行│處罰條例│警察局第│第60-ZD0│幣3000元│
│  │分      │公里北│駛      │第33條第│四隊    │307890號│        │
│  │        │向    │        │1項     │        │        │        │
├─┼────┼───┼────┼────┼────┼────┼────┤
│二│92.4.13 │國道一│未依規定│道路交通│國道公路│中監違字│罰鍰新台│
│  │下午4時5│號367 │車道行駛│管理處罰│警察局第│第裁60-Z│幣3000元│
│  │8分     │公里30│（任意穿│條例第33│五隊岡山│E0000000│        │
│  │        │0公尺 │越槽化線│條第1項 │分隊    │號      │        │
│  │        │南向  │）      │        │        │        │        │
├─┼────┼───┼────┼────┼────┼────┼────┤
│三│92.4.23 │國道三│在高速公│道路交通│國道公路│中監違字│罰鍰新台│
│  │上午11時│號358 │路超速行│管理處罰│警察局第│第裁60-Z│幣3000元│
│  │16分    │公里北│駛      │條例第33│八警察隊│H0000000│        │
│  │        │向    │        │條第1項 │        │號      │        │
├─┼────┼───┼────┼────┼────┼────┼────┤
│四│92.4.23 │國道三│在高速公│道路交通│國道公路│中監違字│罰鍰新台│
│  │上午11時│號284.│路超速行│管理處罰│警察局第│第裁60-Z│幣3000元│
│  │57分    │1公里 │駛      │條例第33│八警察隊│H0000000│        │
│  │        │北向  │        │條第1項 │        │號      │        │
├─┼────┼───┼────┼────┼────┼────┼────┤
│五│92.5.6下│台十五│駕駛人行│道路交通│台北縣政│中監違字│罰鍰新台│
│  │午4時39 │線14.5│車速度，│管理處罰│府警察局│第裁60-C│幣1700元│
│  │分      │公里處│超過規定│條例第40│交通隊  │G0000000│        │
│  │        │北向  │之最高時│條第1項 │        │ 號     │        │
│  │        │      │速未滿20│        │        │        │        │
│  │        │      │公里    │        │        │        │        │
├─┼────┼───┼────┼────┼────┼────┼────┤
│六│92.5.28 │國道一│在高速公│道路交通│國道公路│中監違字│罰鍰新台│
│  │上午6時4│號342 │路超速行│管理處罰│警察局第│第裁60-Z│幣3000元│
│  │0分     │公里10│駛      │條例第33│五隊岡山│E0000000│        │
│  │        │0公尺 │        │條第1項 │分隊    │號      │        │
│  │        │南向  │        │        │        │        │        │
└─┴────┴───┴────┴────┴────┴────┴────┘
(二)車號YY-4422
┌─┬────┬───┬────┬────┬────┬────┬────┐
│  │發生時間│地  點│違規內容│觸犯法條│舉發單位│裁決書  │裁決處分│
│  │        │      │        │        │        │        │        │
├─┼────┼───┼────┼────┼────┼────┼────┤
│一│92.3.3中│國道三│在高速公│道路交通│國道公路│中監違字│罰鍰新台│
│  │午12時26│號307.│路超速行│管理處罰│警察局第│第裁60-Z│幣3000元│
│  │分      │6公里 │駛      │條例第33│八警察隊│H0000000│        │
│  │        │北向  │        │條第1項 │        │號      │        │
├─┼────┼───┼────┼────┼────┼────┼────┤
│二│92.3.3中│國道三│在高速公│道路交通│國道公路│中監違字│罰鍰新台│
│  │午12時46│號284.│路超速行│管理處罰│警察局第│第裁60-Z│幣3000元│
│  │分      │1公里 │駛      │條例第33│八警察隊│H0000000│        │
│  │        │北向  │        │條第1項 │        │號      │        │
├─┼────┼───┼────┼────┼────┼────┼────┤
│三│92.3.10 │國道三│在高速公│道路交通│國道公路│中監違字│罰鍰新台│
│  │下午1時3│號307.│路超速行│管理處罰│警察局第│第裁60-Z│幣3000元│
│  │5分     │6公里 │駛      │條例第33│八警察隊│H0000000│        │
│  │        │北向  │        │條第1項 │        │號      │        │
├─┼────┼───┼────┼────┼────┼────┼────┤
│四│92.3.16 │高市民│不依標誌│道路交通│高雄市交│中監違字│罰鍰新台│
│  │下午3時2│族、九│標線號誌│管理處罰│通大隊第│第裁60-B│幣600元 │
│  │0分     │如路口│指示（7-│條例第47│二分隊  │F0000000│        │
│  │        │      │22時禁止│條第2款 │        │號      │        │
│  │        │      │左轉）  │（裁決書│        │        │        │
│  │        │      │        │贅引第一│        │        │        │
│  │        │      │        │項）    │        │        │        │
├─┼────┼───┼────┼────┼────┼────┼────┤
│五│92.3.26 │國道三│在高速公│道路交通│國道公路│中監違字│罰鍰新台│
│  │上午9時4│號284.│路超速行│管理處罰│警察局第│第裁60-Z│幣3000元│
│  │9分     │1公里 │駛      │條例第33│八警察隊│H0000000│        │
│  │        │北向  │        │條第1項 │        │號      │        │
├─┼────┼───┼────┼────┼────┼────┼────┤
│六│92.3.26 │國道一│在高速公│道路交通│國道公路│中監違字│罰鍰新台│
│  │上午11時│號140 │路超速行│管理處罰│警察局第│第裁60-Z│幣3000元│
│  │7分     │公里北│駛      │條例第33│二警察隊│B0000000│        │
│  │        │向    │        │條第1項 │造橋分隊│號      │        │
│  │        │      │        │        │        │        │        │
├─┼────┼───┼────┼────┼────┼────┼────┤
│七│92.3.28 │國道一│未保持行│道路交通│國道公路│中監違字│罰鍰新台│
│  │上午10時│號268 │車安全距│管理處罰│警察局第│第裁60-Z│幣3000元│
│  │48分    │公里北│離（時速│條例第33│四隊    │D0000000│        │
│  │        │向    │92公里，│條第1項 │        │號      │        │
│  │        │      │應保持46│        │        │        │        │
│  │        │      │公尺，實│        │        │        │        │
│  │        │      │距不足）│        │        │        │        │
│  │        │      │        │        │        │        │        │
├─┼────┼───┼────┼────┼────┼────┼────┤
│八│92.3.31 │國道一│在高速公│道路交通│國道公路│中監違字│罰鍰新台│
│  │下午2時2│號241 │路超速行│管理處罰│警察局第│第裁60-Z│幣3000元│
│  │0分     │公里北│駛      │條例第33│四隊    │D0000000│        │
│  │        │向    │        │條第1項 │        │號      │        │
└─┴────┴───┴────┴────┴────┴────┴────┘
